【裁判字號】    99,交抗,1473
【裁判日期】    990803
【裁判案由】    違反道路交通管理處罰條例
【裁判全文】
臺灣高等法院交通事件裁定            99年度交抗字第1473號
抗告人  即
原處分機關  交通部公路總局新竹區監理所桃園監理站
受 處分 人  甲○○
上列抗告人因受處分人違反道路交通管理處罰條例案件，不服臺
灣桃園地方法院中華民國99年5月31日裁定（99年度交聲字第570
號），提起抗告，本院裁定如下：
    主  文
抗告駁回。
    理  由
一、原處分意旨略以：受處分人甲○○於民國98年12月30日中午
    ，駕駛車牌號碼1189-KM號自用小客車沿國道三號由北往南
    方向行駛，嗣於同日下午1時3分許，在行經南向62公里處時
    ，為內政部警政署國道公路警察局第六隊員警攔檢，並測得
    其呼氣中所含酒精濃度達每公升0.79毫克，即以其酒後駕車
    為由，當場開立公警局交字第Z00000000號舉發違反道路交
    通管理事件通知單予以舉發，嗣並函送交通部公路總局新竹
    區監理所桃園監理站（下稱原處分機關）處理，及另將受處
    分人移送臺灣桃園地方法院檢察署偵辦。經原處分機關調查
    結果，認受處分人確有上開違規行為，乃依道路交通管理處
    罰條例第35條第1項第1款、第24條之規定，在99年4月28日
    以桃監裁罰字第裁52—Z00000000號裁決書，裁處受處分人
    罰鍰新臺幣（下同）49,500元，並吊扣駕駛執照12個月，及
    應接受道路交通安全講習等語。
二、原裁定意旨略以：上開違規事實，為受處分人所不爭執，並
    有舉發違反道路交通管理事件通知單及原處分機關之裁決書
    各1份附卷可稽，是受處分人有駕駛汽車經測試檢定酒精濃
    度超過規定標準之違規事實，洵堪認定。而受處分人上開違
    規行為，雖同時經臺灣桃園地方法院檢察署檢察官以99年度
    偵字第2164號為緩起訴處分，並於99年3月19日確定，有該
    處分書及本院被告前案紀錄表在卷可稽，然因緩起訴之期間
    為1年，故需迄100年3月18日緩起訴期間屆滿，在緩起訴處
    分條件成就前，受處分人仍隨時有受撤銷緩起訴再受刑事追
    訴之風險，是原處分機關在期間屆滿前之99年4月28日，所
    為裁處49,500元罰鍰之處分，即有使受處分人受有一事二罰
    之危險，自非允當。又受處分人於本件交通違規時，因業已
    取得較高級之職業聯結車駕駛資格，而依法將普通小型車之
    駕駛執照換領為職業聯結車之駕駛執照之情，有桃園監理站
    汽車駕駛人螢幕列印、汽車駕駛人經歷證明書各1紙在卷可
    憑，然受處分人既係駕駛普通小型車違反道路交通管理處罰
    條例第35條第1項第1款之規定，依法自僅得吊扣其普通小型
    車駕駛執照12個月，原處分逕予吊扣受處分人之駕駛執照，
    即受處分人唯一持有之職業聯結車駕駛執照，亦有違誤。原
    審據上理由，認受處分人之異議並非無據，乃撤銷原處分，
    自行裁處受處分人，駕駛汽車經測試檢定酒精濃度超過規定
    標準，吊扣其普通小型車駕駛執照壹年，並應接受道路交通
    安全講習等語。
三、抗告意旨略以：緩起訴處分之確定與緩起訴期間之屆滿係不
    同概念，當一行為構成刑事罰與行政罰競合時，刑事罰部分
    如經檢察官為緩起訴處分確定者，行政機關即得就違反行政
    法上義務部分科處罰鍰，非謂須待緩起訴期間屆滿始得為之
    ，故為維護道路交通管理目的及公平性原則，懇請撤銷原裁
    定罰鍰免罰部分，自為裁定罰鍰24,500元云云。經查：
(一)本件抗告人即原處分機關對原裁定關於吊扣受處分人普通小
    型車駕駛執照1年，並應接受道路交通安全講習部分，並無
    疑義，僅針對原裁定撤銷受處分人罰鍰49,500元部分提起抗
    告，故本院審理之範圍，僅限於撤銷罰鍰49,500元部分，合
    先敘明。
(二)按檢察官之緩起訴處分於緩起訴期間內，有下列情形之一者
    ，檢察官得依職權或依告訴人之聲請撤銷原處分，繼續偵查
    或起訴: (1)於期間內故意更犯有期徒刑以上刑之罪，經檢
    察官提起公訴者。(2)緩起訴前，因故意犯他罪，而在緩起
    訴期間內受有期徒刑以上刑之宣告者。(3)違背第253條之2
    第1項各款之應遵守或履行事項者，刑事訴訟法第253條之3
    第1項定有明文。據此可徵經檢察官為「緩起訴」處分者，
    於「緩起訴」之猶豫期間內，最終是否會被檢察官提起公訴
    ，猶懸而未定，亦即「緩起訴」處分於猶豫期間內尚未具有
    實質之確定力，檢察官仍得根據上開規定依職權或依告訴人
    之聲請，將被告「緩起訴」處分撤銷。而行政罰法第26條明
    定一事不二罰原則，且應受行政罰之行為如經不起訴處分或
    為無罪、免訴、不受理、不付審理之裁判「確定」者，始得
    依違反行政法上義務規定裁處之，並未包括「緩起訴」處分
    在內，雖「緩起訴」處分之最終使被告免於刑事訴追之效果
    與「不起訴」處分之效果相同，惟依行政罰法第26條第2項
    之立法意旨，亦必須待緩起訴處分實質確定時，被告才最終
    地確定免於受刑事訴追，原處分機關始得為行政裁罰，亦即
    在緩起訴期間內即猶豫期間期滿前，該緩起訴處分仍有被撤
    銷之可能，此時原處分機關若依法為行政裁決，將使受處分
    人有同時遭受行政處罰及刑事訴追之危險，顯與行政罰法第
    26條規定之立法意旨相違背。準此，自行政罰法第26條規定
    立法意旨為有利於行為人之解釋，應認應受行政裁罰之行為
    ，關於罰鍰部分，同一事實如經緩起訴處分確定者，亦有行
    政罰法第26條明定一事不二罰原則之適用（本院暨所屬法院
    96年法律座談會刑事類提案第36號法律問題參照、98年法律
    座談會刑事類提案第24號法律問題參照）。
(三)又道路交通管理處罰條例第35條之修正目的在於落實行政罰
    一事不二罰之原則，汽車駕駛人有違反同條例第35條酒精濃
    度超過規定標準之情形，同時違反刑事法律者，經移置保管
    汽車之領回，不受同條例第85條之2第2項應同時檢附繳納罰
    鍰收據之限制。但經刑事裁判確定處以罰金低於本條例所訂
    最低罰鍰基準規定者，應依本條例裁決繳納不足最低罰鍰之
    部分（道路交通管理處罰條例修正立法總說明參照）。是汽
    車駕駛人有道路交通管理處罰條例第35條第1項之情形，同
    時違反刑事法，雖有一事不二罰原則之適用，然基於公平原
    則，其裁判確定處以罰金低於同條例第92條第3項所訂最低
    罰鍰基準規定者，交通裁決機關仍應依同條例第35條第8項
    規定，裁決汽車駕駛人繳納不足最低罰鍰之部分。是道路交
    通管理處罰條例第35條第8項規定之構成要件已涵蓋同條例
    第35條第1項規定之構成要件，係屬同條例第35條第1項之特
    別規定，應優先適用同條例第35條第8項之規定。又原裁定
    係認原處分機關於受處分人緩起訴期滿前裁處受處分人罰鍰
    49,500元之行政裁罰部分，有違行政罰法第26條第2項之「
    一事不二罰」規定，而將原處分關於裁處罰鍰部分撤銷，並
    未實體認定受處分人無道路交通管理處罰條例第35條第1項
    之違規事實，尚不生使受處分人無法依道路交通管理處罰條
    例第35條第8項規定裁決受處分人繳納緩起訴負擔25,000元
    與最低罰款49,500元差額之問題。
(四)綜上所述，原審認原處分機關於受處分人緩起訴期滿前裁處
    受處分人罰鍰49500元之行政裁罰部分，有違行政罰法一事
    不二罰之規定，乃撤銷原處分，經核於法並無不合。原處分
    機關猶執陳詞，提起抗告，指摘原裁定不當，為無理由，應
    予駁回。
四、據上論結，應依道路交通案件處理辦法第26條，刑事訴訟法
    第412條，裁定如主文。
中    華    民    國    99    年    8     月    3     日
                  刑事第十五庭審判長法  官  吳昭瑩
                                    法  官  賴邦元
                                    法  官  蘇隆惠
以上正本證明與原本無異。
不得再抗告。
                                    書記官  楊妙恩
中    華    民    國    99    年    8     月    4     日

司法院資訊處製作；財團法人民間司法改革基金會備份。
